臺灣臺中地方法院刑事判決　　　　　　　　　　　　　九十四年度訴字第九七四號
　　公　訴　人　臺灣臺中地方法院檢察署檢察官
　　被　　　告　甲○○
右列被告因幫助詐欺案件，經檢察官提起公訴（九十四年度偵字第二０八三號），經
被告於準備程序中就被訴犯罪事實為有罪之陳述，經本院合議庭評議後裁定由受命法
官獨任進行簡式審判程序審理，本院判決如左：
    主  文
甲○○幫助共同意圖為自己不法之所有，以詐術使人將本人之物交付，處有期徒刑伍
月，如易科罰金，以佰元折算壹日。
    犯罪事實
一、甲○○於民國九十三年十二月間，認識謝正堂之人（謝正堂下述犯行現為臺灣臺
    中地方法院檢署檢察官另案偵辦中），謝正堂向甲○○表示亟欲取得以他人名義
    申請之金融機構帳戶使用之需要，甲○○明知與謝正堂並非熟識，且金融機構帳
    戶係個人理財之重要工具，攸關個人財產、信用之表徵，並可預見一旦交予他人
    使用，即有供作財產犯罪用途之可能，而甲○○對於提供帳戶必供謝正堂及其所
    屬詐騙集團之不詳成年成員從事不法犯罪使用等情節雖無確信，但仍基於縱若其
    帳戶被渠等利用作為詐欺取財之犯罪工具亦不違背其本意之幫助犯意，於九十四
    年一月五日中午某時，在址設臺中市○○區○○路二段一五一號之合作金庫銀行
    西臺中分行外，將其於同日稍早向該分行所申請設立之帳號000000000
    0000號、戶名甲○○之存款帳戶（即附表編號5.所示者）之存摺、提款卡、
    印鑑章及帳戶密碼等資料，以新臺幣（下同）一千五百元之報酬，出售並交付予
    謝正堂收受（至於附表每月租金欄所載約定租金部分，於甲○○尚未領受前，本
    件即已為警查獲，附此敘明），而容許謝正堂及其所屬詐騙集團之不詳成年成員
    共同藉該存摺、提款卡等資料，遂行詐欺取財之犯行。嗣謝正堂及其所屬詐騙集
    團之不詳成年成員，即共同基於意圖為自己不法所有之犯意聯絡，於九十四年一
    月十四日上午十時許，撥打乙○○電話向乙○○謊稱其業已獲得「亞泰影藝公司
    」所提供之八十萬元獎金，並向乙○○詐稱需先匯款作為手續費、稅金之用，致
    乙○○陷於錯誤，而依渠等指示，於當日十二時三十七分許，在臺北市士林區某
    處之日盛國際商業銀行，以操作提款機轉帳匯款之方式，將五萬八千七百五十元
    之款項匯入如附表編號5.所示之帳戶內（附表編號5.所示詐騙金額欄中，超過五
    萬八千七百五十元之金額部分，是否亦為詐欺所得款項不明，不在本犯罪事實認
    定之列，詳如後述），該筆款項旋遭提領一空，致乙○○受有匯出交付該等款項
    之損害。嗣乙○○未獲獎金，始知受騙而報警處理，乃為警循線查獲上情。
二、案經臺中市警察局第六分局報請臺灣臺中地方法院檢察署檢察官偵查起訴。
    理  由
一、上開犯罪事實，業據被告甲○○於本院準備程序及審理時坦承不諱，核與被害人
    乙○○於警詢中所指述內容相符（詳偵卷第一六至一八頁；又依刑事訴訟法第一
    百五十九條第二項前段、第二百七十三條之二等規定，上開被害人之指述不受傳
    聞證據法則及其調查證據之限制，核有證據能力，附此敘明），且核與卷附之受
    理各類案件紀錄表、上開帳戶之新開戶建檔登錄單、活期儲蓄存款印鑑卡、客戶
    當月份交易資料查詢單各一份（詳偵卷第二０頁、第二七至三０頁）及被害人乙
    ○○所提出之日盛國際商業銀行自動櫃員機交易明細表一紙（詳偵卷第二二頁）
    等書證所示內容均屬相符。又謝正堂及其所屬詐騙集團之不詳成年成員，共同以
    前述方式致被害人乙○○陷於錯誤，而將前述款項匯入上開帳戶內，謝正堂及其
    所屬詐騙集團之不詳成年成員，係共同犯刑法第三百三十九條第一項之詐欺取財
    罪。本院既查無被告與謝正堂及其所屬詐騙集團之不詳成年成員間，就前揭詐欺
    取財犯行有何犯意聯絡及行為分擔之事實，則被告將其上開帳戶資料交付謝正堂
    ，係基於幫助謝正堂及其所屬詐騙集團之不詳成年成員遂行共同詐欺取財犯行之
    不確定故意，而被告提供上開帳戶資料之行為，復屬詐欺取財罪之構成要件以外
    之行為，應以幫助犯論。準此，被告自白核與事實相符，得為證據，且足堪採信
    ，本件事證業臻明確，被告上開犯行，洵堪認定。
二、核被告所為，係犯刑法第三十條第一項、第三百三十九條第一項之幫助詐欺取財
    罪。公訴人雖以附表編號5.所示之帳戶內尚有其餘款項匯入、匯出之交易紀錄，
    是認本件正犯即謝正堂及其所屬詐騙集團之不詳成年成員係共同犯刑法第三百四
    十條之常業詐欺罪，故認被告所為係犯幫助常業詐欺罪嫌。然查，附表編號5.之
    帳戶內，雖尚有其餘款項進出往來之紀錄，然依全卷現存可供調查之證據顯示，
    本件經查獲之被害人僅有乙○○一人，所謂犯罪所得亦僅有前述之五萬八千七百
    五十元，至於其餘匯入、匯出附表編號5.之帳戶內之其餘款項，其匯款原因究係
    為何？如係遭詐欺所匯入之款項，其被害人又為何人？該詐騙集團之犯罪方法、
    手段又係如何？均未見公訴人詳盡提出證據及說服之實質舉證責任，自不得以該
    帳戶內尚有其餘款項往來存在之事實，即遽以推定各該款項係其他不詳被害人遭
    正犯謝正堂及其所屬詐騙集團之不詳成年成員以不詳方式詐欺取財所匯入之款項
    ，並率爾推定該等正犯係以犯詐欺罪為常業，況且本院尚查無該詐騙集團是否確
    有分工細密、固定作業流程及場所、提領及分配詐騙款項有一定之規模等情事，
    復查無該詐騙集團有何反覆為同一種類行為之證據，尚難率爾認定該詐騙集團確
    係藉此為日常謀生之職業，而斷認渠等所為係犯常業詐欺罪，故更難進而據以斷
    論被告所為係犯幫助常業詐欺罪。基此，公訴人原認被告所為係犯幫助常業詐欺
    罪嫌，尚有未洽，惟該部分起訴之社會基本事實既屬同一，本院自應予以審理，
    並變更其起訴法條，併此敘明。被告幫助他人犯詐欺取財罪，為從犯，本院衡其
    犯罪情節顯較正犯為輕，爰依刑法第三十條第二項之規定，按正犯之刑減輕之。
    爰審酌被告恣意提供其所有之上開存款帳戶供他人非法使用，顯見其對個人金融
    帳戶及債信管理之態度確屬輕率，殊屬不當，非但助長社會犯罪風氣，更導致犯
    罪偵查困難，且業已致使被害人乙○○受有損害達五萬八千七百五十元，迄未獲
    得賠償，惟念及被告本身並未實際參與本件詐欺取財之犯行，對於破壞金融交易
    秩序及社會治安之責難性遠不若實際實施不法詐取他人財物之人為重，其犯罪所
    得僅一千五百元，且於為警查獲後知所悔悟，並提供謝正堂之真實姓名年籍資料
    供警追查，暨其犯後坦承全部犯行之良好態度等一切情狀，量處如主文所示之刑
    ，並諭知易科罰金之折算標準，以示懲儆。
三、不另為無罪諭知部分：
  (一)公訴意旨另認：被告尚基於幫助常業詐欺之概括犯意，另於如附表所示之時間、
    地點，連續將如附表編號1.至編號4.、編號6.至編號9.所示之帳戶資料，各以如
    附表所示之代價，出售、交付予謝正堂收受（至於附表每月租金欄所載約定租金
    部分，於甲○○尚未領受前，本件即已為警查獲，附此敘明），嗣謝正堂及其所
    屬詐騙集團之不詳成年成員，即基於常業詐欺之共同犯意聯絡，於不詳時間、地
    點，施以不詳之詐術，致使不特定之不詳被害人多人陷於錯誤，而於不詳時間、
    地點，分別將不詳金額匯入如附表編號1.至編號9.（編號5.帳戶扣除前述被害人
    乙○○所匯入之五萬八千七百五十元後之部分）所示之帳戶內，而詐得如附表編
    號1.至編號4.、編號6.至編號9.詐騙金額欄內以及編號5.帳戶內超過五萬八千七
    百五十元之金額部分等款項，是認本件正犯即謝正堂及其所屬詐騙集團之不詳成
    年成員係共同犯刑法第三百四十條之常業詐欺罪，因認被告該等部分亦涉犯刑法
    第三十條第一項、第三百四十條之幫助詐欺取財罪嫌，且與前述論罪科刑部分為
    集合犯、連續犯之裁判上一罪之法律關係。按犯罪事實應依證據認定之，無證據
    不得認定犯罪事實；又不能證明被告犯罪者，應諭知無罪之判決，刑事訴訟法第
    一百五十四條第二項、第三百零一條第一項分別定有明文；且認定不利於被告之
    事實，須依積極證據，苟積極證據不足為不利於被告事實之認定時，即應為有利
    於被告之認定，更不必有何有利之證據，亦有最高法院三十年上字第八一六號判
    例要旨可資參照。次按，刑事訴訟法第一百六十一條業於九十一年二月八日修正
    公布，修正後同條第一項規定：檢察官就被告犯罪事實，應負舉證責任，並指出
    證明之方法。因此，檢察官對於起訴之犯罪事實，應負提出證據及說服之實質舉
    證責任。倘其所提出之證據，不足為被告有罪之積極證明，或其闡明之證明方法
    ，無從說服法官以形成被告有罪之心證，基於無罪推定之原則，自應為被告無罪
    判決之諭知，亦有最高法院九十二年台上字第一二八號判例要旨可資參照。查公
    訴人固舉出如附表編號1.至編號9.（編號5.帳戶扣除前述被害人乙○○所匯入之
    五萬八千七百五十元後之部分）所示帳戶之各該開戶資料及資金往來明細表等資
    為論據，而被告亦不否認有於如附表所示之時間、地點，另將如附表編號1.至編
    號4.、編號6.至編號9.所示之帳戶資料，各以如附表所示之代價，出售、交付予
    謝正堂收受等情。然查，該等帳戶內雖於短時間內確有多筆款項匯入、匯出之交
    易紀錄，然依全卷現存可供調查之證據顯示，該等款項之匯款原因究竟為何？如
    係遭詐欺所匯入之款項，其被害人又為何人？且正犯之犯罪方法、手段又係如何
    ？均未見公訴人詳盡提出證據及說服之實質舉證責任，自不得逕以該等帳戶內尚
    有多筆款項往來存在之事實，即遽以推定各該款項均係其他不詳被害人遭正犯謝
    正堂及其所屬詐騙集團之不詳成年成員以不詳方式詐欺取財所匯入之款項，並率
    爾推定該等正犯係以犯詐欺罪為常業，況且本院尚查無該詐騙集團是否確有分工
    細密、固定作業流程及場所、提領及分配詐騙款項有一定之規模等情事，復查無
    該詐騙集團有何反覆為同一種類行為之證據，均業如前述，尚難率爾認定該詐騙
    集團確係藉此為日常謀生之職業，而斷認渠等所為係犯常業詐欺罪，故更難進而
    據以斷論被告提供附表編號1.至編號9.（編號5.帳戶扣除前述被害人乙○○所匯
    入之五萬八千七百五十元後之部分）所示之帳戶資料，其所為亦係犯幫助常業詐
    欺罪。
  (二)公訴意旨又認：被告係基於幫助洗錢之概括犯意，於如附表所示之時間、地點，
    連續將如附表編號1.至編號9.（含上開論罪科刑之編號5.帳戶部分）所示之帳戶
    資料，各以如附表所示之代價，出售、交付予謝正堂收受，嗣謝正堂及其所屬詐
    騙集團之不詳成年成員，即基於常業詐欺之共同犯意聯絡，除於上開時間、地點
    ，以上開詐欺手段詐騙被害人乙○○匯入五萬八千七百五十元至編號5.之帳戶內
    以外，並於不詳時間、地點，施以不詳之詐術，致使不特定之不詳被害人多人陷
    於錯誤，而於不詳時間、地點，分別將不詳金額匯入如附表編號1.至編號9.所示
    之帳戶內，而詐得如附表編號1.至編號9.詐騙金額欄所列之款項，是認正犯謝正
    堂及其所屬詐騙集團之不詳成年成員所為要屬洗錢防制法第二條第一款之洗錢行
    為，且認被告係以提供上開帳戶之方式幫助該詐騙集團掩飾及隱匿犯罪所得，因
    認被告亦涉犯刑法第三十條第一項、洗錢防制法第九條第一項之幫助洗錢罪嫌，
    且與前述論罪科刑部分為牽連犯之裁判上一罪之法律關係。惟按，洗錢防制法第
    二條第一款係規定：「本法所稱洗錢，係指下列行為：一掩飾或隱匿因自己重大
    犯罪所得財物或財產上利益者。」，可知洗錢防制法之制定，旨在規範特定重大
    犯罪不法所得之財物或財產之利益，藉由洗錢行為轉換成為合法來源之財物或財
    產之利益，以切斷該財物或財產上之利益與當初犯罪行為之關聯性，俾便於隱匿
    其犯罪行為及該財物或財產上利益之不法來源或本質，以逃避司法追訴、處罰，
    亦即該法須於因自己或他人重大犯罪完成後，得有財物或財產上之利益，方有其
    適用，若行為本身即係該洗錢防制法所規定之重大犯罪之取得財物之犯罪方法或
    手段，該行為即屬於該重大犯罪行為之一部分，而非行為人因為該法所稱重大犯
    罪行為取得財物或利益後，所另為掩飾或隱匿犯罪所得財物或利益之行為，故難
    認為係洗錢行為，茲正犯謝正堂及其所屬詐騙集團之不詳成年成員利用被告前揭
    帳戶使被害人乙○○匯入款項之行為，係渠等向被害人乙○○實施詐欺犯罪之犯
    罪手段，並非於取得金錢後，另為掩飾、隱匿其詐欺犯罪所得之行為，是以被告
    之行為即難認與洗錢防制法之構成要件相當。復且，該條所稱重大犯罪係指該法
    第三條所列舉各款之罪，然公訴人原認正犯謝正堂及其所屬詐騙集團之不詳成年
    成員係共同犯常業詐欺罪嫌部分，既屬不能證明，業如前述，則正犯謝正堂及其
    所屬詐騙集團之成年成員，僅係共同犯刑法第三百三十九條第一項之詐欺取財罪
    ，並非刑法第三百四十條之常業詐欺罪，自非屬洗錢防制法第三條所列舉之任何
    一款之重大犯罪，顯非為洗錢防制法所規範之對象甚明，要與該法之構成要件顯
    不相符。
  (三)綜上所述，本院既無從獲致被告確實另犯幫助常業詐欺、幫助洗錢罪嫌之證據，
    本件即無積極證據足以證明被告確有被訴幫助常業詐欺、幫助洗錢之犯行，公訴
    人所舉之證據既均不足以證明被告確有公訴人所訴之前揭犯行，則該等部分即均
    屬不能證明。故依前開法律規定及判決意旨，本應為被告無罪之判決，然公訴人
    既認此部分與前述有罪部分各為集合犯、連續犯、牽連犯等裁判上一罪之法律關
    係，爰均不另為無罪之諭知，併此敘明。
四、據上論斷，應依刑事訴訟法第二百七十三條之一第一項、第二百九十九條第一項
    前段、第三百條，刑法第三十條第一項、第二項、第三百三十九條第一項、第四
    十一條第一項前段，罰金罰鍰提高標準條例第一條前段、第二條，判決如主文。
中      華      民      國     九十四     年      四      月    二十    日
                                臺灣臺中地方法院刑事第十一庭
                                    法  官  廖  慧  如
右正本證明與原本無異。
如不服本判決，應於判決送達後十日內向本院提出上訴狀，上訴於臺灣高等法院臺中
分院( 須附繕本 )。
                                    書記官
中      華      民      國     九十四     年      四      月    二十二  日
附錄本案論罪科刑法條：
刑法第三百三十九條第一項
意圖為自己或第三人不法之所有，以詐術使人將本人或第三人之物交付者，處五年以
下有期徒刑、拘役或科或併科一千元以下罰金。
刑法第三十條
幫助他人犯罪者，為從犯。雖他人不知幫助之情者，亦同。
從犯之處罰，得按正犯之刑減輕之。
【本判決後附附表一份】
